【裁判字號】    98,交簡上,258
【裁判日期】    981223
【裁判案由】    業務過失傷害
【裁判全文】
臺灣桃園地方法院刑事判決           98年度交簡上字第258號
上  訴  人
即  被  告  乙○○
上列上訴人即被告因業務過失傷害案件，不服本院中華民國98年
7 月21日98年度桃交簡字第4426號第一審判決（聲請簡易判決處
刑案號：臺灣桃園地方法院檢察署97年度偵字第20954 號），提
起上訴，本院管轄之第二審合議庭判決如下：
    主  文
原判決撤銷。
乙○○從事業務之人，因業務上過失傷害人，處有期徒刑肆月，
如易科罰金，以新臺幣壹仟元折算壹日。
    事  實
一、被告乙○○考領有職業小客車駕駛執照，平日以駕駛計程車
    為業務，為從事業務之人。於民國96年12月29日上午，駕駛
    車號為769-MU號營業用小客車，沿桃園縣桃園市○○路，由
    西往東之方向行駛，途經同路與中正路交岔路口，理應注意
    車輛行駛時，駕駛人應注意車前狀況，隨時採取必要之安全
    措施及汽車行經行人穿越道，遇有行人穿越時，無論有無交
    通指揮人員指揮或號誌指示，均應暫停讓行人先行通過。而
    依當時情形，又無不能注意之情事，竟疏於注意，遂於同日
    上午9 時45分許通過上開交岔路口時，貿然行車，致避煞不
    及，因而撞擊當時正欲自桃園火車站穿越行人穿越道往中正
    路方向行走之甲○○，而上開汽車之車輪因而碾壓甲○○之
    右腳掌，造成甲○○受有左髖挫傷、右腳挫擦傷及右腳第3
    趾遠端趾骨骨折等傷害。被告於肇事後，在其犯行未為任何
    有偵查犯罪職權之公務員知悉前，不逃避接受裁判，向警方
    承認為肇事人，並接受裁判。
二、案經告訴人甲○○素由臺灣桃園地方法院檢察署檢察官偵查
    起訴。
    理  由
一、按刑事訴訟法有關傳聞法則及例外規定（第159條至159條之
    5），如條文已明定得為證據者（如第159條之1第1 項），
    或依規定原則上有證據能力（如第159條之1 第2 項）， 但
    當事人未抗辯其有例外否定證據能力情形者，即無庸就其如
    何具有證據能力而為說明。又本院認定本件事實所引用之被
    告以外之人於審判外陳述，包括人證及文書證據等，並無證
    據證明係公務員違背法定程序所取得，且檢察官、被告及辯
    護人於本院準備程序及審判期日中對本院所引用之相關卷證
    ，就證據能力均表示不爭執，迄至言詞辯論終結前未再聲明
    異議。又該等證據，亦無刑事訴訟法第159條之4之顯有不可
    信之情況與不得作為證據之情形。本院審酌上開證據資料製
    作時之情況，尚無違法不當及證明力明顯過低之瑕疵，亦認
    為以之作為證據應屬適當，是依刑事訴訟法第159條至第159
    條之5 規定，所引用之前開人證及文書證據，均有證據能力
    ，合先敘明。
二、訊據被告乙○○固坦承有於上揭時間駕駛上揭車輛行經上揭
    路口之情，惟矢口否認有何業務過失致傷害犯行，辯稱：當
    時告訴人走在穿越道旁車道上，並未行走在行人穿越道上，
    並突然走出來，當時伊車速很慢仍不急煞車，伊駕駛並無過
    失云云。經查；
  (一)被告於96年12月29日上午，駕駛車號為769-MU號營業用小客
    車，沿桃園縣桃園市○○路，由西往東之方向行駛，於該日
    上午9 時45分許途經同路與中正路交岔路口，避煞不及因而
    撞擊當時正欲自桃園火車站穿越行人穿越道往中正路方向行
    走之甲○○，而上開汽車之車輪因而碾壓甲○○之右腳掌，
    造成甲○○受有左髖挫傷、右腳挫擦傷及右腳第3 趾遠端趾
    骨骨折等傷害等情，為被告所不否認外，復有道路交通事故
    現場圖1 紙、道路交通事故調查報告表(一)、(二)、事發現場照
    片4 幀及聖保祿醫院96年12月29日診斷證明書1 紙附卷可稽
    ，此情首堪認定。
  (二)被告是否有過失一情，應審酌者在於被告所駕駛之車輛是否
    有未注意車前狀況，而遇告訴人通行時未禮讓行人通行之情
    事，此部分事實業經證人即告訴人甲○○指訴：於96年12月
    29日上午9 時45分左右，伊由桃園火車站方向沿廣場往中正
    路方向直行，伊先走到路口之行人穿越道上，當時站在穿越
    道上欲走過大同路，在路口先觀看有邊有無車輛要經過之際
    ，就被1 輛計程車從我左方撞擊我臀部，因被撞導致伊當場
    轉了一圈，該車輛右輪又壓到伊右腳指，該計程車駕駛過了
    數分鐘後才倒車讓伊被壓的腳指脫困等語歷歷（臺灣桃園地
    方法院檢察署97年度他字第755 號卷第3 、17頁），而證人
    甲○○之證述與其傷勢相符一致，有上揭診斷證明書1 紙可
    參，證人甲○○證述應屬信而有徵，應得採憑。
  (三)按汽車行經行人穿越道，遇有行人穿越時，無論有無交通指
    揮人員指揮或號誌指示，均應暫停讓行人先行通過，道路交
    通安全規則第103 條第3 項定有明文。被告考領合格駕照，
    對於上開規定不能諉為不知，而案發當天天候陰天、日間自
    然光線、視距良好等情形觀之，又非不能注意，竟未注意車
    前狀況，並暫讓行人先行通過，以致碰撞行人，致告訴人受
    有上揭傷害，被告有疏未注意行人穿越道上之行人動態，暫
    停讓行人先行通過之過失，至為灼然。徵諸臺灣省桃園縣區
    車輛行車事故鑑定委員會初次鑑定及覆議意見均同此結論，
    有該委員會鑑定意見書2 份附卷可按（見上揭他字卷第
    31-32 頁、本院卷第27頁）且其過失行為與告訴人受傷間，
    具有相當因果關係。本件事證已經明確，被告所辯為卸責之
    詞，不足採信，其犯行堪予認定，應依法論科。
三、查被告平日以駕駛營業小客車為業，案發時係駕駛營業小客
    車執行業務等情，業據被告供承在卷，並有被告之職業小型
    車駕駛執照影本在卷可考，被告自屬從事駕駛業務之人。
    核被告所為，係犯刑法第284 條第2 項前段之業務過失傷害
    罪。被告於肇事後，在報案人或勤指中心轉來資料未報明肇
    事人姓名之情況下，向前往現場處理之警員承認為肇事人乙
    情，有桃園縣政府警察局道路交通事故肇事人自首情形紀錄
    表1 紙在卷可考，是被告既在其犯行未為任何有偵查犯罪職
    權之公務員知悉前，向該管公務員申述犯罪事實而不逃避接
    受裁判，已合於刑法第62條前段所定對於未發覺之犯罪自首
    而接受裁判之要件，爰依該條規定減輕其刑。
四、原審論處被告罪刑，本非無見。惟查：(一)被告駕駛汽車，行
    經行人穿越道不依規定讓行人優先通行，因而致被害人受傷
    ，應依道路交通管理處罰條例第86條第1 項規定加重其刑，
    原審未予審酌適用，尚有違誤，被告上訴意旨以其行為並無
    過失云云，指摘原判決不當，為無理由，此經本院指駁如前
    ，惟原判決既有上開可議之處，仍應予撤銷改判。爰審酌被
    告不知謹慎駕駛，未禮讓行走於行人穿越道之人，被告前曾
    有2 次過失傷害紀錄，雖未構成累犯，然其最近一次之過失
    傷害案件，於96年12月21日甫判決有罪確定，並受緩刑2 年
    之宣告，竟於緩刑執行後僅8 日即再犯本案，顯見其對過失
    傷害之犯行並無警惕，惡性非輕，復飾詞否認過失犯行之犯
    後態度等一切情狀，量處上開之刑，並諭知易科罰金之折算
    標準，以資懲儆。
據上論斷，應依刑事訴訟法第455 條之1 第1 項、第3 項、第36
9 條第1 項前段、第364 條、第299 條第1 項前段，刑法第284
條第2 項、第62條前段、第41條第1 項前段，道路交通管理處罰
條例第86條第1 項，刑法施行法第1 條之1 第1 項、第2 項前段
，判決如主文。
本案經檢察官黃俊華到庭執行職務。
中    華    民    國    98    年    12    月    23    日
                  刑事第五庭審判長法  官  潘政宏
                                  法  官  劉淑玲
                                  法  官  江春瑩
以上正本證明與原本無異。
不得上訴。
                                  書記官  羅婉榕
中    華    民    國    98    年    12    月    23    日

司法院資訊處製作；財團法人民間司法改革基金會備份。
